臺灣屏東地方法院刑事判決　　　　　　　 94年度易字第545號
公　訴　人　臺灣屏東地方法院檢察署檢察官
被　　　告　戊○○
　　　　　　　　　　　之5
上列被告因竊盜案件，經檢察官提起公訴（94年度偵緝字第312
號）本院判決如下：
    主  文
戊○○無罪。
    理  由
一、公訴意旨略以：被告戊○○於民國93年8 月16日18時50分許
    ，夥同姓名年籍不詳之人，共同基於意圖為自己不法所有之
    犯意聯絡，二人騎乘車號G79-357 號銀色重型機車，至屏東
    縣潮州鎮○○路29號「好媳婦超級市場」前，徒手打破被害
    人甲○○所有而停放在該處之車號2U-6758 號自小客車右前
    車窗玻璃，共同竊取車內甲○○所有之深藍色公事包1 只，
    （內有皮包1 只、新台幣（下同）3 萬元現金、保戶支票3
    張、保險送金單、曾陳碧及甲○○退稅支票、郵局及華南銀
    行金融卡、身分證、保險卡、汽機車駕照、萬泰新光平安卡
    、中國信託加油卡、國泰世華銀行太平洋卡、手機1 支），
    得手後騎乘上開機車離開現場，嗣經甲○○發現被竊後，立
    即報警處理而循線查獲。因認被告戊○○與姓名年籍不詳之
    人共同涉犯刑法第320 條第1 項之竊盜罪嫌云云。
二、按犯罪事實應依證據認定之，無證據不得認定其犯罪事實，
    刑事訴訟法第154 條第2 項定有明文；次按認定犯罪事實，
    須依證據，而所謂證據，係指合法之積極證據就犯罪事實能
    為具體之證明者而言；又認定不利於被告之事實，須依積極
    證據，苟積極證據不足為不利於被告事實之認定時，即應為
    有利於被告之認定，更不必有何有利之證據，最高法院30年
    上字第816 號著有判例。再所謂「積極證據足以為不利被告
    事實之認定」，係指據為刑事訴訟法上證明之全盤證據資料
    ，無論其為直接證據或間接證據，在客觀上均須達於通常一
    般之人均不致於有所懷疑，而得確信其為真實之程度，始得
    據為有罪之認定，若其關於被告是否犯罪之證明未能達此程
    度，而有合理性懷疑之存在，致使無從形成有罪之確信，根
    據「罪證有疑，利於被告」之證據法則，即不得遽為不利於
    被告之認定，此觀諸最高法院76年台上字第4986號判例意旨
    自明。再我國刑事訴訟制度業已修正為以當事人進行主義為
    主，職權進行主義為輔，檢察官立於原告之地位，其對於被
    告之犯罪事實，本負有積極舉證之義務，且刑事被告原無自
    證無罪之義務，其在訴訟上所為之辯解，只須達於對起訴事
    證提出合理質疑之程度為已足，檢察官如對於被告所為之辯
    解仍有爭執，即應依照刑事訴訟法第161 條之規定，自負積
    極舉證之責，合先敘明。
三、公訴意旨認被告涉犯前揭罪嫌，無非係以(一)被害人甲○○於
    警詢之陳述：其於93年8 月16日18時50分前，將所有之車號
    2U－6758號自小客車停放在潮州鎮○○路29號「好媳婦超級
    市場」前，進入超商購物，嗣於同日18時50分許，發現其自
    小客車車窗玻璃被打破，車內手提包被竊，內有皮包1 只、
    3 萬元現金、保戶支票3 張、保險送金單、曾陳碧及甲○○
    退稅支票、郵局及華南銀行金融卡、身分證、保險卡、汽機
    車駕照、萬泰新光平安卡、中國信託加油卡、國泰世華銀行
    太平洋卡、手機1 支等物。(二)目擊證人庚○○於警詢之證述
    ：其案發當時在光春路50號前，聽到玻璃被打破聲音，即朝
    左後方看見有二名年約27、28歲，且身形壯碩之人共乘車號
    G79-357 號銀色重型機車，後座之人徒手竊取車號2U-6758
    號自小客車車內之小提袋1 只，得手後即騎乘機車離開。(三)
    被告之兄己○○之陳述：被告曾與其同住一個月，車號G79
    －357 號銀色重機車係由被告在使用，惟於93年9 月中旬後
    即與被告失聯，直到94年9 月4 日才與被告見面，被告仍使
    用上開機車，證明被告騎乘車號G79-357 號機車竊取甲○○
    皮包，被告辯稱其機車於93年7 、8 間失竊，不足採信。(四)
    車號G79-357 之車籍資料：車主為戊○○，無失竊紀錄等為
    其主要論據。
四、訊據被告戊○○固坦承車號G79-357 號銀色重型機車為其所
    有之事實不諱，惟堅詞否認有何竊盜犯行，辯稱：我的車號
    G79 －357 號重型機車，大約93年7 、8 月間被偷，因為不
    知道是被拖吊還是被偷走，也不知道要去那裏問，加上自己
    懶所以就一直沒有去報案，我機車被偷的事情公司的人都知
    道。93年8 月16日一整天，我與同事到高雄縣鳳山市○○○
    街光順八期的工地工作，一直做到當天的晚上7 點才回到公
    司，我沒有去偷別人的東西等語。
五、經查：
  (一)目擊證人庚○○於警詢及本院審理時證述：當時我正坐在轎
    車駕駛座上，準備回家吃晚飯，我當時聽到玻璃被打破的聲
    音，我頭向左邊後方看，看見左後方有一部自小客車右前門
    玻璃被打破，歹徒有二人，後坐的歹徒用手取下被打破的玻
    璃，立刻用手竊取車內的小提袋，得手後立即跳上另一歹徒
    所騎乘車號G79-357 號銀色重機車後座逃逸，案發當時我只
    記住歹徒所騎機車的車牌號碼，我並未看見歹徒的面貌等語
    （見警詢筆錄第6 頁反面、第8 頁反面及本院審理卷第23至
    第24頁）甚詳，是證人庚○○並未看見竊取甲○○車內皮包
    歹徒之長相甚明。
  (二)雖被害人甲○○於警詢中指述其所有上開自用小客車，停放
    在屏東縣潮州鎮○○路29號「好媳婦超級市場」前，遭2 名
    不詳姓名、年藉之歹徒，徒手打破右前車窗玻璃，竊取車內
    甲○○所有之上述公事包等物明確，並有現場照片4 張附於
    警卷可稽，惟被害人於警詢中自稱「根據現場有人提供資料
    ，是歹徒2 人均載安全帽，年約27、28歲，後坐歹徒穿灰色
    外套，及膝短褲、騎乘車號G79-357 號、銀色機車，2 人共
    乘該部機車，我沒有看見是何人所為」一節（見警卷第5 頁
    ）甚明，顯然被害人並未目睹事件發生之經過，係事後聽聞
    他人而言，自難以其警詢中之指述認定被告有何竊取之犯行
    。
  (三)被告自93年7 間起迄今均任職於高雄市○○街30號甲井企業
    有限公司（以下稱甲井公司）擔工務乙職，進入該公司不久
    後，其所有之車號G79-357 號重型機車，即於93年7 、8 月
    間某日（即於93年8 月16日前某日）失竊，被告因上下班無
    交通工具，或向甲井公司借用貨車代步、或向同事丙○○借
    用機車及搭乘同事車輛往返。93年8 月16日上午起，被告即
    與同事丙○○、乙○○、王學閔等人前往甲井公司所承包位
    在高雄縣鳳山市○○○街光順八街之工地卸貨，一直工作至
    同日18時許完成後，被告與其他同事於同日18時30分許返回
    位在高雄市○○街30號甲井公司等事實，業經證人即甲井公
    司之負責人丁○○、同事丙○○、乙○○等3 人於本院審理
    時證述（見本院審理卷第24頁至28頁反面）綦詳，並有甲井
    公司之派工單、員工職務證明書各一紙附卷（見本院審理卷
    第10、11頁）可憑；本件被害人甲○○所有上開自用小客車
    內之皮包等財物，係於93年8 月16日18時50分許，在屏東縣
    潮州鎮○○路29號「好媳婦超級市場」前遭竊，與被告所任
    職之公司地點距離甚遠，被告殆無可能於下班後，在短短20
    分鐘內，夥同他人自高雄市○○街30號共同騎乘上開機車前
    往屏東縣潮州鎮○○路29號竊取甲○○所有上開車內之皮包
    等財物之事實，應可認定，是被告所上開辯詞，自屬有據，
    所言應值採信。
  (四)次按刑事訴訟法第154 條，禁止推定罪狀之法則，並非僅為
    被告個人之訴訟利益而設，尤其重在發現真實以求國家刑罰
    權之正確行使，若無足可證明被告從事犯罪構成要件行為之
    積極證據，無論假定某一被告為犯人而命其自證無罪，藉以
    過濾及鎖定特定犯罪人，或推測被告涉及某項罪名，而依其
    自辯過程，蒐求該被告生活經歷資料，藉以判斷其究竟有無
    構成特定犯罪，俱非法之所許。雖證人庚○○目睹竊取甲○○車內皮包等財物之人，確實騎乘被告所有上開機車；而被
    告之兄長己○○於偵查中（於94年9 月6 日）對於書記官之
    電話詢問時陳述：（問：最近一次見到你弟弟戊○○是何時
    ？）94年9 月4 日星期日。（問：戊○○是否還有使用G79
    －357 號機車？）有等語，有公務電話記錄1 紙附卷（見偵
    緝卷第17頁）可憑；及依警方之車籍資料作業詳細畫面所列
    印之資料（見警卷第14頁），被告所有上開機車並無失竊的
    紀錄。依常理而言，汽、機車失竊後車主或使用人為尋回愛
    車、避免車輛遭人變賣或為他人非法使用，通常會報警處理
    ，固為常態，但因人之個性、生活環境各有所不同，或因生
    性懶散、或因事繁無法兼顧、或因一時遺忘等等原因，對於
    失竊車輛未報警處理不一而足，自難以證人庚○○見聞被告
    所有上開機車遭人騎乘供竊盜使用，即遽而推論被告涉有共
    同竊盜之犯行。況依照被告之兄長己○○前述公務電話記錄
    之內容以觀，己○○對於被告何時仍然使用該機車，並未細
    詳陳敘其日期，而無法確定被告於94年9 月4 日是否仍然使
    用該機車，是以公訴人認定被告於94年9 月4 日仍然使用上
    述機車云云，尚乏依據。更何況被告所有上開機車確係本件
    案發前某日即遭不明之人所竊取一節，業據證人丁○○、丙○○、乙○○等3 人於本院審理時證述綦詳，詳如前述，從
    而自不得以前述己○○、證人庚○○所言及車籍資料作業詳
    細畫面所列之資料，作為認定被告犯罪之依據。
六、此外，復查無其他確切證據足以證明被告確有公訴人所指之
    犯行，其犯罪即屬不能證明，依據上開法條規定及判例意旨
    ，自應為被告無罪之諭知。
據上論斷，應依刑事訴訟法第301條第1項，判決如主文。
中　　華　　民　　國　　94　　年　　12　　月　　8 　　日
                  刑事第二庭  審判長法  官  楊清安
                                    法  官  柯雅惠
                                    法  官  楊萬益
右正本證明與原本無異。
如不服本判決應於收受本判決送達後十日內向本院提出上訴書狀
，其未敘述上訴理由者，並得於提起上訴後十日內向本院補提理
由書狀（均須按他造當事人之人數附繕本）「切勿逕送上級法院
」
中　　華　　民　　國　　94　　年　　12　　月　　9 　　日
                                    書記官  陳勃諺
